臺灣臺南地方法院臺南簡易庭民事判決
111年度南簡字第610號
原      告  和泰產物保險股份有限公司 

法定代理人  莊瑞德  
訴訟代理人  謝子涵  
            賀維中  
            王泰翔  
被      告  盧翬娥  

上列當事人間請求侵權行為損害賠償事件，經本院於民國111年6
月8日言詞辯論終結，判決如下： 
    主      文
被告應給付原告新臺幣貳拾伍萬陸仟玖佰陸拾伍元，及自民國一
百十一年三月十八日起至清償日止，按週年利率百分之五計算之
利息。
原告其餘之訴駁回。
訴訟費用由被告負擔四分之三，餘由原告負擔。
本判決原告勝訴部分得假執行。  
　　事實及理由
壹、程序方面：
　  本件被告經合法通知，未於言詞辯論期日到場，核無民事訴
    訟法第386條各款所列情形，爰依原告之聲請，由其一造辯
    論而為判決。
貳、實體事項
一、原告起訴主張：
　　被告於民國109年6月20日12時10分許，駕駛車號0000-00號
    車輛，行經臺南市○○區○○路○段000號停車格處，因駕駛不慎
    ，而碰撞由原告所承保詹晏忠所駕駛之車號000-0000號自小
    客車（下稱系爭承保車輛），致系爭承保車輛車身受損，業
    經原告依保險契約賠付修理費新臺幣(下同)334,970元（包
    含工資費用126,845元、烤漆費用80,480元、零件127,645元
    ），而依保險法第53條第1項之規定取得代位求償權，爰依
    保險法第53條規定及民法第184條、第191條之2規定提起本
    件訴訟。並聲明：被告應給付原告334,970元，及自起訴狀
    繕本送達翌日起至清償日止，按週年利率5％計算之利息。併
    請依職權宣告假執行。
二、被告經合法通知，未於言詞辯論期日到場，亦未提出書狀作
    何聲明或陳述。
三、得心證之理由：
　㈠被告於109年6月20日12時10分許，駕駛車號0000-00號車輛，
    行經臺南市○○區○○路○段000號停車格處，因駕駛不慎，而碰
    撞系爭承保車輛，致系爭承保車輛車身受損，有原告提出估
    價單、發票及本院依職權調取系爭車禍兩造交通事故調查筆
    錄、交通事故現場圖、道路交通事故調查表㈠㈡及現場照片附
    卷可查，而被告經合法通知，既未到庭爭執，亦未提出書狀
    作何聲明或陳述，堪信原告之主張為真實。
　㈡因故意或過失，不法侵害他人之權利者，負損害賠償責任；
    汽車、機車或其他非依軌道行駛之動力車輛，在使用中加損
    害於他人者，駕駛人應賠償因此所生之損害，民法第184條
    第1項前段、第191條之2前段分別定有明文。又被保險人因
    保險人應負保險責任之損失發生，而對於第三人有損失賠償
    請求權者，保險人得於給付賠償金額後，代位行使被保險人
    對於第三人之請求權。但其所請求之數額，以不逾賠償金額
    為限，保險法第53條第1項亦規定甚明。
　㈢不法毀損他人之物者，被害人得請求賠償其物因毀損所減少
    之價額；負損害賠償責任者，除法律另有規定或契約另有訂
    定外，應回復他方損害發生前之原狀；該項情形，債權人得
    請求支付回復原狀所必要之費用，以代回復原狀，民法第19
    6條、第213條第1項及第3項亦有明文規定。依民法第196條
    請求賠償物被毀損所減少之價額，得以修復費用為估定之標
    準，但以必要者為限，如修理材料以新品換舊品，應予折舊
    （最高法院77年5月17日77年度第9次民事庭會議決議意旨參
    照）；亦即損害賠償之基本原則，一方面在於填補被害人之
    損害，一方面亦同時禁止被害人因而得利，則物被毀損時，
    因回復原狀得請求之必要費用，雖得以修復費用為估定之標
    準，惟修理材料以新品換舊品時，仍應予折舊。本件被告既
    因過失毀損系爭承保車輛之車體，則對於修復系爭承保車輛
    所需支出必要修理費用之損害，自應負賠償責任，然汽車之
    修理係以全新零件更換受損之零件，依前揭說明，以修理費
    用為損害賠償之依據時，應將零件折舊部分予以扣除，方屬
    合理。而依原告所提之估價單，系爭承保車輛之工資費用12
    6,845元、烤漆費用80,480元、零件費用127,645元，合計33
    4,970元。該工資費用、烤漆費用屬維修工資無折舊問題，
    惟零件費用127,645元部分，既以新零件更換被撞之舊零件
    ，則原告以修理費用作為損害賠償之依據時，其中零件部分
    自應將折舊部分予以扣除。依行政院所頒固定資產耐用年數
    表及固定資產折舊率表，【非運輸業用客車、貨車】之耐用
    年數為5年，依平均法計算其折舊結果（即以固定資產成本
    減除殘價後之餘額，按固定資產耐用年數表規定之耐用年數
    平均分攤，計算折舊額），每年折舊率為5 分之1 ，並參酌
    營利事業所得稅查核準則第95條第6 項規定「 固定資產提
    列折舊採用定率遞減法者，以1年為計算單位，其使用期間
    未滿1 年者，按實際使用之月數相當於全年之比例計算之，
    不滿1月者，以1月計」，上開【非運輸業用客車、貨車】自
    出廠日105年11月，迄本件車禍發生時即109年6月20日，已
    使用3年8月，則零件扣除折舊後之修復費用估定為127,645
    元【計算方式：1.殘價＝取得成本÷( 耐用年數＋1)即127,645
    ÷(5+1)≒21,274（小數點以下四捨五入）；2.折舊額 ＝(取得
    成本－殘價)×1/（耐用年數）×（使用年數）即(127,645－21,
    274) ×1/5×（3+8/12）≒78,005（小數點以下四捨五入）；3
    .扣除折舊後價值＝（新品取得成本－折舊額）即127,645－78,
    005＝49,640】，再加計原告主張被告應給付維修之工資126,
    845元、烤漆費用80,480元，則系爭承保車輛回復原狀所必
    要之費用合計估定應為256,965‬元（計算式：49,640+126,8
    45+80,480＝256,965元）。是以，系爭承保車輛實際損害金
    額應為256,965‬元。
四、綜上所陳，原告主張依保險法第53條規定，代位被保險人依
    民法第191條之2 規定，請求被告給付256,965‬元及自起訴
    狀繕本送達翌日即111年3月18日起至清償日止，按週年利率
    5%計算之利息，為有理由，應予准許，逾此範圍之請求，為
    無理由，應予駁回。
五、本判決係就民事訴訟法第427條第1項所定適用簡易程序所為
    被告敗訴之判決，依同法第389條第1項第3款之規定，就原
    告勝訴部分，應依職權宣告假執行。　　
六、訴訟費用負擔之依據：民事訴訟法第436條第2項、第79條。
中　　華　　民　　國　　111 　年　　6 　　月　　22　　日
                  臺南簡易庭  法　官　葉淑儀
以上正本係照原本作成。
如對本判決上訴，須於判決送達後20日之不變期間內，向本院
提出上訴狀。如委任律師提起上訴者，應一併繳納上訴審裁判
費。
中　　華　　民　　國　　111 　年　　6 　　月　　22　　日
                              書記官  林幸萱